臺灣高等法院臺南分院民事判決　九十三年度上易字第一六七號　Ｊ
　　　上　訴　人　盧阿金即盧.
　　　被 上 訴人　美商花旗銀行股份有限公司
　　　法定代理人　甲　○　○
　　　訴訟代理人　乙　○　○
右當事人間請求增加房貸額度等事件，上訴人對於臺灣臺南地方法院中華民國九十三
年七月二十九日第一審判決（九十三年度訴字第六九一號）提起上訴，經本院於九十
三年十月十二日言詞辯論終結，茲判決如下：
    主    文
上訴駁回。
第二審訴訟費用由上訴人負擔。
    事實及理由
一、本件上訴人起訴主張：上訴人於民國八十六年五月三十日，提供坐落台南縣永康
    市○○○路十號四樓透天房屋，向被上訴人申請抵押貸款，該不動產由被上訴人
    委託宏基不動產鑑定顧問股份有限公司（以下簡稱宏基鑑定公司）勘估其價額為
    新台幣（下同）七百九十一萬四百元，被上訴人原准予貸款額度為五百五十萬元
    ，嗣被上訴人將貸款額度調降為二百六十萬元，經上訴人多次要求被上訴人增加
    房貸額度，被上訴人均不予准許，爰請求被上訴人應將上訴人之貸款額度提高至
    三百九十五萬五千二百元。又被上訴人不再承辦台灣南部地區之房屋貸款業務，
    其對南北居民為差別待遇，影響台灣之國際地位與人權，爰請求被上訴人應給付
    中華民國境內年滿一百歲以上人瑞每個月三萬元生活費。原審為上訴人敗訴之判
    決。上訴人提起上訴另主張：兩造於八十六年六月二日所訂之合約年限為二十年
    ，被上訴人不可提前解約；又被上訴人不應僅在台灣賺取利益轉出國外，而應做
    些「公德」，上訴人係請求被上訴人履行「公德」情事；並聲明求為判決：(一)原
    判決廢棄。(二)被上訴人應將上訴人之貸款額度提高至三百九十五萬五千二百元。
    (三)被上訴人應給付中華民國境內年滿一百歲以上人瑞每月三萬元之生活費。(四)訴
    訟費用由被上訴人負擔。
二、被上訴人則以：上訴人係於八十六年六月二日，以其所有上開房地為擔保，向被
    上訴人申請貸款，簽定「消費性房屋抵押借款暨擔保透支約定書」，約定房屋借
    款一百六十五萬元、透支借款額度三百八十五萬元，共計五百五十萬元。嗣上訴
    人於九十一年十月二十九日申請參加降低利率方案，雙方另簽訂「增補合約」，
    上訴人結清房屋借款一百六十五萬元，並就已動支之透支借款二百七十六萬元為
    部分清償後，兩造合意將額度調降為二百六十萬元。上訴人請求提高借款額度係
    屬新要約，被上訴人並無承諾之義務。又上訴人請求被上訴人應給付中華民國境
    內年滿一百歲以上人瑞每人每月三萬元生活費部分，並無法律上之依據，其請求
    顯無理由等語，資為抗辯。並聲明求為判決：駁回上訴人之上訴。
三、查兩造於八十六年六月二日，由上訴人提供坐落台南縣永康市○○○路十號房地
    為擔保，向被上訴人申請房屋借款一百六十五萬元，透支借款額度三百八十五萬
    元等情，為兩造所不爭，並有「消費性房屋抵押借款暨擔保透支約定書」、「房
    屋抵押借款暨擔保透支／自由年貸／活用綜合型房屋借款增補合約」、宏基鑑定
    公司鑑定報告書附卷可稽（見原審卷第十八頁至第三十七頁），自堪信為真實。
    嗣兩造另於九十一年十月二十九日簽訂「增補合約」，將擔保透支借款年利率調
    降為按被上訴人借款指標利率加三．八七％浮動計算，並合意將貸款額度由原動
    支之二百七十六萬元調降為二百六十萬元，業據被上訴人提出「增補合約」、「
    貸款客戶帳戶相關變更申請書」附卷可考，各該文書均據兩造蓋印或簽名，上訴
    人對此亦不為爭執，自屬真實。依上開「貸款客戶帳戶相關變更申請書」記載：
    「客戶願將貸款額度由二百七十六萬元修正至二百六十萬元，以利參加方案（即
    降低利率方案）」；復參酌兩造於「增補合約」中另就借款年利率約定為「按本
    借款之指標利率加三．八七％浮動計算」，足見兩造已就透支借款額度及利率為
    調降之合意，上訴人自應受其拘束；此係兩造就透支借款額度及利率重為約定，
    與兩造所訂借款年限為二十年無涉。茲上訴人另行請求被上訴人提高貸款額度，
    顯係另為新要約，被上訴人本於其內部決策與風險控管等因素考量，拒絕上訴人
    此項新要約，核屬契約自由原則之範疇，法律並無課以應為承諾之義務，上訴人
    關於此部分之請求尚屬無據。
四、次查原告起訴除應具備民事訴訟法第二百四十九條第一項各款所定之訴訟成立要
    件外，尚須具備權利保護要件，始得請求為有利於己之本案判決。所謂權利保護
    要件，在給付之訴，必須原告對於被告有私法上之權利存在為必要。本件上訴人
    請求被上訴人應給付中華民國境內年滿一百歲以上人瑞每人每月三萬元之生活費
    ，已為被上訴人所拒絕。被上訴人係以營利為目的之私法人，法律並未課以被上
    訴人應對中華民國境內百歲以上人瑞之生活為照護或為「公德」之義務，上訴人
    亦無請求被上訴人應為此項給付之私法上權利，上訴人關於此部分請求欠缺權利
    保護之必要，自不應准許。
五、綜上所述，上訴人請求被上訴人提高貸款額度至三百九十五萬五千二百元，及請
    求被上訴人應給付中華民國境內百歲以上人瑞每人每月三萬元生活費，均屬無據
    ，不應准許。原審為上訴人敗訴之判決，洵無不合。上訴意旨指摘原判決不當，
    求予廢棄改判，為無理由，應予駁回。
六、本件事證已臻明確，兩造其餘攻擊防禦方法及舉證，核與本件判決結果不生影響
    ，不予一一論述。又原審判決理由項下「據上論結」欄，將「本件原告之訴為無
    理由」，誤植為「本件原告之訴為有理由」，應予更正，均併予敘明。
據上論結，本件上訴為無理由，依民事訴訟法第四百四十九條第一項、第七十八條，
判決如主文。
中　　　華　　　民　　　國　　九十三　　年　　　十　　　月　　二十六　　日
　　　　　　　　　　　　　　　　　　臺灣高等法院臺南分院民事第二庭
~B1審判長法官　吳　　志　　誠
~B2　　　法官　李　　素　　靖
~B3　　　法官　楊　　省　　三
右為正本係照原本作成。
如對本判決上訴，須於判決送達後二十日內向本院提出上訴狀，未表明上訴理由者，
應於上訴後二十日內向本院提出理由書。
中　　　華　　　民　　　國　　九十三　　年　　　十　　　月　　二十六　　日
~B法院書記官　謝　　淑　　玉
